臺灣高等法院民事裁定
110年度抗字第1379號
抗  告  人  遠東國際商業銀行股份有限公司

法定代理人  侯金英
上列抗告人因與相對人陳郁忻等間代位請求分割共有物事件，對
於中華民國110年9月22日臺灣士林地方法院110年度補字第810號
所為裁定提起抗告，本院裁定如下： 
    主  文
原裁定關於核定訴訟標的價額部分廢棄。
    理  由
一、按訴訟標的之價額，由法院核定。核定訴訟標的之價額，以
    起訴時之交易價額為準；無交易價額者，以原告就訴訟標的
    所有之利益為準，民事訴訟法第77條之1第1項、第2項定有
    明文。而法院核定訴訟標的之價額，應以原告起訴主張之原
    因事實為核計依據。又民法第1164條所定之遺產分割，既係
    以遺產為一體，整個的為分割，並非以遺產中各個財產之分
    割為對象，則於分割遺產之訴，其訴訟標的價額及上訴利益
    額自應依全部遺產於起訴時之總價額，按原告所佔應繼分比
    例定之（最高法院104年度台抗字第787號民事裁定意旨參照
    ）。
二、經查：
    ㈠、抗告人以相對人陳昕憶(原名：陳麗真)積欠其債務新臺
        幣（下同）41萬7307元本息尚未清償，原裁定附表所示
        不動產（下稱系爭房地）為陳昕憶之被繼承人陳兩平所
        有，陳兩平於民國106年11月6日死亡後，由相對人共同
        繼承而為公同共有，陳昕憶卻怠於就陳兩平之遺產辦理
        繼承登記及分割遺產，因陳昕憶怠於行使自身請求分割
        遺產之權利，妨礙伊就陳昕憶所繼承之遺產強制執行為
        由，向原法院依民法第242條規定，代位陳昕憶依民法
        第1164條、第830條第2項準用第824條，訴請相對人就
        繼承之系爭房地，按應繼分分割為分別共有；原法院即
        依系爭房地起訴時交易價格1695萬9925元，按陳昕憶之
        應繼分比例5分之1核定為本件訴訟標的價額為339萬198
        5元（計算式：00000000/5），並命抗告人補繳裁判費
        ，固非無見。惟查：　
　　　　⒈債權人代位債務人對於第三債務人起訴，代位權僅為
          債權人對於債務人與第三債務人間之權利義務關係，
          並非構成訴訟標的之事項，是計算其訴訟標的價額，
          應就債務人與第三債務人間之權利義務關係定之（最
          高法院93年度台抗字第696號、109年度台抗字第1171
          號民事裁定意旨參照）。準此，債權人為保全其債權
          ，代位債務人與第三人間之分割遺產事件，其訴訟標
          的價額，應以原告起訴時，債務人因分割所受利益之
          客觀價額為準，即依債務人所占應繼分比例定之。依
          上說明，本件抗告人以陳昕憶積欠其債務，卻怠於就
          陳兩平之遺產辦理繼承登記及分割遺產，為保全其債
          權乃依民法第242條規定，代位陳昕憶依民法第1164
          條、第830條第2項準用第824條、訴請相對人就繼承
          之系爭房地，按應繼分分割為分別共有，本件訴訟標
          的價額之核定，自應以起訴時陳昕憶因分割所受利益
          之客觀價額為準。
　　　　⒉惟請求裁判分割遺產，應以全部遺產為對象；本件抗告人依民法第242條規定，代位陳昕憶依民法第1164條、第830條第2項準用第824條、訴請相對人就陳兩平之遺產為分割，訴訟標的價額之核定，應以起訴時陳昕憶因分割所受利益之客觀價額為準，則本件訴訟標的價額之計算，既攸關陳兩平之遺產範圍及金額，即應由原法院經調查後予以核定；原法院未盡調查義務，未命抗告人陳報陳兩平之遺產範圍，亦未調查陳兩平之遺產資料，再向相對人查明陳兩平之遺產是否均尚未分割，或僅餘系爭房地未分割，應待查明陳兩平之遺產範圍及分割情形後，得計算尚未分割之全部遺產於起訴時之總價額後，再據以核定本件訴訟標的價額及應繳納之裁判費；是以，原法院未查明陳兩平之遺產範圍及分割情形，即僅以抗告人起訴狀所提系爭房地之價值作為陳兩平之遺產價值，並據以核定本件訴訟標的價額，於法自有未合。
    ㈡、從而，原法院未查明陳兩平所留整體遺產範圍及是否均
        尚未分割等情形，逕行核定本件訴訟標的價額為339萬1
        985元，尚有違誤。抗告意旨雖未指謫及於此，惟原裁
        定既有可議，仍應認其抗告為有理由，爰由本院將原裁
        定廢棄，發回原法院另為適法之處理。至原裁定關於核
        定訴訟標的價額部分既由本院廢棄，則關於命補繳裁判
        費部分即失所附麗，原法院應依重新核定之訴訟標的價
        額計算第一審裁判費，另裁定命抗告人補繳，附此敘明
        。 
三、據上論結，本件抗告為有理由。爰裁定如主文。　　　　
中　　華　　民　　國　　110 　年　　12　　月　　15　　日
                  民事第九庭    
                      審判長法  官  楊絮雲
                            法  官  郭顏毓
                            法  官  張宇葭
正本係照原本作成。
本裁定除以適用法規顯有錯誤為理由外，不得再抗告。如提起再
抗告，應於收受送達後10日內委任律師為代理人向本院提出再抗
告狀。並繳納再抗告費新臺幣１千元。
中　　華　　民　　國　　110 　年　　12　　月　　15　　日
　　　　　　　　　　　　　  書記官  李佳姿